【裁判字號】    90,上訴,988
【裁判日期】    900718
【裁判案由】    常業竊盜
【裁判全文】
臺灣高等法院高雄分院刑事判決          九十年度上訴字第九八八號
    上  訴  人
    即  被  告  庚○○
右上訴人因常業竊盜案件，不服臺灣高雄地方法院八十九年度訴字第三０三七號中華
民國九十年五月九日第一審判決（起訴案號：臺灣高雄地方法院檢察署八十九年度偵
字第二六五五二號；併辦案號：同署九十年度偵字第二二六四號），提起上訴，本院
判決如左：
      主      文
原判決撤銷。
庚○○連續於夜間侵入住宅毀壞安全設備竊，處有期徒刑貳年。
      事      實
一、庚○○曾於民國七十五年間因贓物罪，經法院裁處訓誡及假日生活輔導十次，於
    七十六年間因竊盜罪，經法院裁處應予觀察，又於同年間因竊盜罪，經法院裁處
    交付保護管束。詎庚○○不知悔改，竟基於意圖為自己不法所有之概括犯意，連
    續於(一)八十九年四月四日下午五時許之前某時（日間），侵入甲○○位在屏東縣
    恒春市○○路九十六巷三號住處（侵入住宅部分未據告訴），竊取甲○○所有之
    金融卡二張（一張為第一商業銀行卡號Ｚ000000000號、另一張卡號不
    詳）、現金新台幣（下同）三千元、戒指二枚。(二)於八十九年十一月六日上午二
    時許，在屏東縣恆春市○○路四十四號前，竊取乙○○所有之車牌號碼Ｄ九－八
    三二二號自小客車一輛。(三)於八十九年十一月八日晚上七時許（夜間），自頂樓
    跳入己○○位在高雄縣大寮鄉○○村○○路十六巷三十弄二十號十五樓住處之陽
    台，破壞落地鋁門之門閂安全設備，侵入該屋內竊取顏明輝所有之現金二萬五千
    元、金飾約一兩、三二一０型Ｎ０ＫＩＡ行動電話一支、皮包一個（內有汽車駕
    駛執照、行照、身份證、汽車保險卡、健保卡各乙枚）及丁○○（己○○之妻）
    所有之皮包一個（內有身分證、駕駛執照、行照、健保卡、美國安泰人壽信用卡
    、保險卡各一張）。(四)於八十九年十一月十五日晚上八時許，在高雄縣燕巢鄉南
    崙村林厝巷二十九弄四十九號外，竊取戊○○停於該處之機車置物箱內健保卡一
    張。(五)於八十九年十一月二十八日下午一時四十分許，庚○○自樓梯間爬窗戶侵
    入高雄縣鳳山市○○街八十一號三樓丙○○住處正翻索抽屜著手行竊之際，適為
    丙○○返家發現，將庚○○逮捕送警究辦而未得逞（侵入住宅部分未據告訴）。
二、案經高雄市政府警察局苓雅分局報請台灣高雄地方法院檢察署檢察官偵查起訴，
    及併案審理。
      理      由
一、訊據上訴人即被告庚○○坦承其於上述時間地點以上開方法竊取被害人己○○所
    有之現金二萬五千元、金飾約一兩、三二一０型Ｎ０ＫＩＡ行動電話一支、皮包
    一個（內有汽車駕駛執照、行照、身份證、汽車保險卡、健保卡各乙枚）及丁○○所有之皮包一個（內有身分證、駕駛執照、行照、健保卡、美國安泰人壽信用
    卡、保險卡各一張）得手，及自樓梯間爬窗戶侵入被害人丙○○住處搜尋財物著
    手竊盜未得手當場被逮等情，惟矢口否認其餘竊盜犯行，辯稱：在其身上起出甲○○所有之卡號Ｚ000000000號第一商業銀行金融卡一張，係其在瑞豐
    路之公園內拾獲；戊○○所有之健保卡一張係其在高雄縣鳳山市○○○路拾獲；
    乙○○失竊之車牌號碼Ｄ九－八三二二號自小客車一輛上留有其指紋，可能係其
    曾搭乘綽號「國仔」之人駕駛之該車所留下云云。經查：(一)被告如何於上述時間
    地點竊取被害人顏明輝、丁○○前開財物得逞，及著手竊取被害人丙○○財物未
    得手當場遭逮獲等情，除據被告坦承外，並經被害人丁○○於警訊、原審審理時
    及被害人丙○○於警訊時指訴明確，並有贓物認領保管收據一紙附卷可稽。(二)被
    害人甲○○所有之金融卡二張（一張為第一商業銀行卡號Ｚ000000000
    號、另一張卡號不詳）、現金三千元、戒指二枚及被害人戊○○之健保卡一張如
    何於前揭時地遭竊，業經被害人甲○○於警、偵訊及被害人戊○○於警訊及原審
    審理時指述綦詳，並有贓物認領保管收據二紙附卷可稽。參以被告於原審供稱其
    約於八十九年八、九月間（即遭逮獲前二、三個月）拾獲上開被害人戊○○遭竊
    之健保卡，然被害人戊○○上開健保卡係於八十九年十一月十五日晚上八時許遭
    竊，而被告竟於被害人戊○○之該健保卡尚未遭竊時即已拾獲該健保卡，顯與事
    理有違，又被告於偵查中供稱不記得何時拾獲被害人甲○○所有之上開第一商業
    銀行卡號Ｚ000000000號金融卡，然於原審審理時供稱係八十九年八、
    九月間拾獲，為何時間愈久其記憶愈清晰，亦悖常情。復佐以被告於偵查中及原
    審九十年一月十七日訊問時均供稱在其身上起獲之己○○汽車駕駛執照、身份證
    、健保卡、三二一０型Ｎ０ＫＩＡ行動電話一支、丁○○美國安泰人壽信用卡一
    張、黑色小皮包一個係其於「谷大旅社」拾獲，經被害人丁○○當庭對質陳述被
    害經過後，被告始坦承上開物品係其所竊，足見被告均係以「拾獲」作為其遭警
    自其身上起獲贓物之託辭，且被害人甲○○、戊○○失竊之物，均適為被告拾獲
    ，天下寧有如此巧合之事？被害人甲○○、戊○○上述遭竊之物，均係被告所竊
    應無可疑。(三)被告如何於前開時間地點竊取乙○○所有之車牌號碼Ｄ九－八三二
    二號自小客車一輛乙節，已據被害人乙○○於警訊時指陳在卷，並有車輛竊盜、
    車牌失竊資料個別查詢報表－查詢車輛認可資料在卷可按，又在該車上採得可資
    比對指紋四枚，經內政部警政署刑事警察局輸入電腦比對、確認結果，其中二枚
    與該局檔存之被告指紋之右拇指、左拇指指紋相符，其餘指紋因紋線模糊不清、
    特徵不足，無法核對，有該局鑑驗書四紙存卷可憑。被告雖辯稱可能係其搭乘綽
    號「國仔」駕駛之該車留下之指紋云云。惟其於警訊時起初供稱並無印象有搭乘
    該車，經警告知車上有其指紋後始改稱「有可能是我乘坐別人的車所留下的，坐
    誰的車我已記不起來」云云，於原審審理時翻稱係搭乘綽號「國仔」之人駕駛之
    該車，其前後供述不符，已難置信，且該車係於高雄縣新康街與新樂街口為警尋
    獲，被告自承投宿在該處附近之一家旅社，「國仔」並未與其同住該旅社等語在
    卷，果該車係綽號「國仔」之人在使用，綽號「國仔」並未住在該旅社，何以該
    車會停放在被告投宿之旅社附近，且被告又無法供陳綽號「國仔」之真實姓名及
    地址俾供查證，益徵被告供稱曾搭乘綽號「國仔」男子駕駛之該車云云，應屬捏
    詞，該車係被告所竊要屬無誤。被告前揭所辯，意在卸責，不足採信，事證明確
    ，被告犯行堪以認定。
二、查刑法第三百二十二條規定以竊盜為常業之罪，指以竊盜為職業者而言，不以行
    竊次數為標準，苟非以行竊為謀生之職業，縱有多次行竊，仍難以常業竊盜論擬
    （最高法院三十年上字第三二八號判例參照）。本件被告於七十六年間曾犯竊盜
    罪，經法院裁處交付保護管束，於八十九年四月四日始再犯本件竊盜罪，其間「
    十餘年」未曾再犯罪，且其於八十九年四月四日行竊後，於八十九年十一月六日
    始再犯第二件竊盜罪，雖係連續竊盜，惟時間已相隔「七個多月」，其間並無其
    他竊盜行為，顯非以竊盜為職業，更非賴行竊為謀生，依前開最高法院判例意旨
    ，自不能論以常業竊盜罪，被告就事實欄(一)、(二)、(四)所為，係犯刑法第三百二十
    條第一項普通竊盜罪，就事實欄(三)所為，係犯刑法第三百二十一條第一項第一款
    、第二款加重竊盜罪，就事實欄(五)所為，係犯刑法第三百二十一條第二項、第一
    項第二款加重竊盜未遂罪，公訴人認被告所為係犯常業竊盜罪，二者之基本社會
    事實相同，起訴法條尚有未洽應予變更。被告先後五次竊盜犯行，迭次為之，手
    法相同，所犯基本犯罪構成要件相同之罪，顯係基於概括之犯意，應依連續犯規
    定論以刑法第三百二十一條第一項第一款、第二款加重竊盜罪一罪。檢察官就事
    實二部分移送併辦，此部分與起訴部分有連續犯裁判上一罪關係，為起訴效力所
    及，法院自應併予審理。
三、原審予以論罪科刑，固非無見；惟查，本僅成立連續加重竊盜一罪，原判決則論
    以常業竊盜罪，適用法則不當，被告上訴意旨指摘原判決不當，雖無理由，惟原
    判決既有可議，自屬無可維持，應予撤銷改判。審酌被告素行不良，其於青壯盛
    年，不思努力工作賺取正當酬勞，竟四處以闖空門方式及伺機竊取被害人財物，
    危害社會治安甚鉅，且犯後對部分犯行狡詞匿飾，圖卸刑責，態度欠佳等一切情
    狀，仍如原審量處如主文所示之刑。本件被告觸犯竊盜行為五件，惟並非常業竊
    盜，已如前述，本院認被告經本件刑之執行即足矯正其惡行，爰不為強制工作之
    宣告，併予說明。
據上論結，應依刑事訴訟法第三百六十九條第一項前段、第三百六十四條、第二百九
十九條第一項前段、第三百條、刑法第五十六條、第三百二十一條第一項第一款、第
二款，判決如主文。
本案經檢察官陳惠珠到庭執行職務。
中    華    民    國      九十      年       七       月      十八      日
                              臺灣高等法院高雄分院刑事第二庭
                                  審判長法官  曾永宗
                                        法官  鄭月霞
                                        法官  邱永貴
右正本證明與原本無異。
被告不得上訴。
檢察官如不服本判決，應於判決送達後十日內向本院提出上訴狀，其未述理由者並
應於提出上訴狀後十日內向本院補提理由書（應附繕本)。
                                      書記官  張寶花
中    華    民    國      九十      年       七       月      十九      日
附錄：本判決論罪科刑法條：
刑法第三百二十一條第一項第一款、第二款
犯竊盜罪而有左列情形之一者，處六月以上五年以下有期徒刑：
一、於夜間侵入住宅或有人居住之建築物、船艦或隱匿其內而犯之者。
二、毀越門扇、牆垣或其他安全設備而犯之者。
                                                                        Ｑ


司法院資訊處製作；財團法人民間司法改革基金會備份。
